【裁判字號】    92,上國,8
【裁判日期】    921021
【裁判案由】    損害賠償
【裁判全文】
臺灣高等法院民事判決                                九十二年度上國字第八號
    上  訴  人  甲○○
    被  上訴人  台北市政府工務局
    法定代理人  陳威仁
    訴訟代理人  王棟樑律師
右當事人間請求損害賠償事件，上訴人對於中華民國九十二年四月三十日臺灣台北地
方法院九十一年度國字第二四號第一審判決提起上訴，本院於九十二年十月七日言詞
辯論終結，判決如左：
    主      文
上訴駁回。
第二審訴訟費用由上訴人負擔。
    事      實
甲、上訴人方面：
一、聲明：
  (一)原判決廢棄。
  (二)被上訴人應給付上訴人新台幣（下同）一百六十二萬元及自起訴狀繕本送達被上
    訴人之翌日起至清償日止，按年息百分之五計算之利息。
二、陳述：除與原判決記載相同者，茲引用之外，補稱：
  (一)鈞院九十一年度重上國字第七號係對八十八年二月十日違法行政處分請求損害賠
    償，與本件所主張八十八年十月二十五日違法行政處分不同，而該案上訴第三審
    上訴聲明由八百零一萬五千元變更為四百萬零七千元，該案上訴人林美滿於九十
    二年三月二十日具狀撤回上訴，故本件並無同一事件重複起訴之情形。
  (二)八十八年十二月三十一日、八十九年一月三日與同年一月四日被上訴人限令上訴
    人自行拆除，封閉前陽台、縮小使用面積，並拆除部份衛浴設備，此已造成上訴
    人生活不便，影響居住品質，被上訴人稱已回復原狀且無損害云云，並不可採。
  (三)被上訴人未能舉証系爭房屋遭不法查報拆除後，仍可居住使用，或仍可為任何收
    益。
乙、被上訴人方面：
一、聲明：駁回上訴。
二、陳述：除與原判決記載相同者，茲引用之外，補稱：
  (一)上訴人本件請求業經另案台灣台北地方法院九十一年度國字第十二號及鈞院九十
    一年度重上國字第七號判決駁回，已違反民事訴訟法第二百五十三條一事不再理
    之規定，其訴不合法。
  (二)系爭建物二至四樓依原核准平面圖（被上證一）應為陽台及栽植槽。而上訴人卻
    將陽台供作浴室使用並將外牆拆除擴大室內使用面積。業已違反建築法第二十五
    條第一項前段之規定。被上訴人依法認定查報拆除，並無不法。
  (三)上訴人將原為陽台擴大為浴廁，另將原核准為浴廁部分另做他用，系爭違建部分
    拆除造成無浴廁可用，亦係其自己所造成，與被上訴人無涉。
  (四)本件違建房屋分別於八十八年十二月三十一日、八十九年一月三日、同年一月四
    日自行拆除結案，從拆後結案之照片可以看出已經回復原狀，足見上訴人所指稱
    其房屋因拆除後不能使用云云，與事實不合。
    理    由
一、上訴人起訴主張：被上訴人依北市工建字第八八三三七二五００號、第0000
    000000號、第0000000000號等多件查報書函內容，強制拆除上
    訴人所有坐落台北市○○○路○段一０五巷十六號（以下簡稱系爭房屋）二、三
    、四樓前陽台系爭既有構造物，並於八十八年十二月三十一日、八十九年一月三
    十日、八十九年一月四日拆除完畢，惟被上訴人上開行政處分業經台北高等行政
    法院於九十年十一月十六日判決撤銷確定，顯見其強制拆除行為係故意或過失不
    法侵害上訴人權利或自由。本件請求與本院九十一年度重上國字第七號所依據之
    違法行政處分不同，故非同一事件。因被上訴人違法拆除後，系爭房屋無法居住
    使用，造成上訴人生活不便。自八十八年十月二十五日查報至九十一年二月一日
    獲悉判決撤銷確定止，共計二十七個月，茲以每層樓出租每月平均二萬元計算，
    三層樓共計六萬元，爰依國家賠償法第二條第二項規定請求一百六十二萬元之損
    害賠償。
二、被上訴人則以：系爭建物二至四樓原核准平面圖應為陽台及栽植槽，上訴人卻將
    陽台供作浴室使用並將外牆拆除擴大室內使用面積，業已違反建築法第二十五條
    第一項前段規定，被上訴人所屬公務員依法認定查報拆除，並無不法。又上訴人
    業已提起回復原狀之小額訴訟，並經台灣台北地方法院以九十一年度國小上字第
    三號判決確定在案，況且該判決書認定上訴人已自行回復原狀，上訴人自可使用
    ，不會造成上訴人每月一樓層二萬元租屋之損失。況本件請求損害賠償業經另案
    台灣台北地方法院九十一年度國字第十二號及本院九十一年度重上國字第七號判
    決駁回，上訴人再起訴已違反民事訴訟法第二百五十三條一事不再理之規定，其
    訴不合法。本件違建房屋分別於八十八年十二月三十一日、八十九年一月三日、
    同年一月四日自行拆除結案，從結案之照片可以看出現場已經回復原狀，足見上
    訴人所指稱其房屋因拆除後不能使用云云，與事實不合。上訴人提起本訴已逾二
    年之時效等語，資為抗辯。
三、按本件上訴人以其所有坐落台北市中正區○○○路○段一○五巷十六號房屋二、
    三、四樓前陽台為被上訴人違法拆除而請求因房屋不能使用而相當於租金之損害
    ，除本件訴訟外，上訴人先前另向台灣台北地方法院起訴，經該院以九十一年度
    國字第一二號判決駁回，上訴人不服提起上訴，經本院以九十一年度重上國字第
    七號駁回上訴，上訴人不服向最高法院提起上訴中，為兩造所不爭執，並有本院
    及地方法院判決二份附卷可稽（見本院卷第五五頁、一五一頁），自堪信為真實
    。
四、按「當事人不得就已起訴之事件，於訴訟繫屬中，更行起訴。」民事訴訟法第二
    百五十三條定有明文。上訴人主張本件與前揭另行提起之訴訟為不同一事件云云
    ，無非以前揭另行提起之訴訟係以被上訴人「第一次查報」即八十八年二月十日
    北市工建字第八八三三二八八二○○號、0000000000號、00000
    00000號拆除通知單，並八十八年四月十七日拆除行為之法律關係而請求損
    害賠償，其請求居住使用損失之損害賠償期間，自八十八年二月十日第一次查報
    ，迄八十八年九月下旬修繕至可居住使用止。本件訴訟係以「第二次查報」即被
    上訴人八十八年十月二十五日北市工建字第八八三三七二六五○○號、0000
    000000號、0000000000號處分書函，於八十八年十二月三十一
    日、八十九年一月三日、八十九年一月四日拆除不法行政處分之法律關係而為請
    求損害賠償，其請求居住使用損失之損害賠償期間係自八十八年十月二十五日第
    二次查報，至九十一年二月一日獲悉台北高等行政法院判決原處分違法並撤銷確
    定止。兩者請求損害賠償期間、項目、當事人及依據行政處分之法律關係與本件
    請求完全不同，並未有同一事件重複起訴之情形。
五、經查(一)上訴人於另行提起訴訟事件係以自己為原告，被上訴人為被告，請求之訴
    訟標的為損害賠償，所主張之事實係：被告自八十八年一月起，陸續以違建拆除
    通知單，查報原告所有門牌號碼台北市○○○路○段一○五巷十六號一至五樓房
    屋有新違建，並於八十八年四月十四日派員陸續將遭查報為違建之建物拆除，誤
    將不應拆除之舊違建當成新違建即報即拆，執行職務顯有過失，致其受有建築物
    遭拆除之損害，該項損害如欲回復需費三百六十九萬五千元；另因系爭建築物遭
    誤拆，令其蒙受因不能使用房屋所致之租金損害，該項損害以每月出租每層樓平
    均二萬元計算，六層樓共十二萬元，自八十八年二月起至九十一年二月一日止，
    合計達四百三十二萬元，爰依據國家賠償法第二條第二項、第七條第一項、第八
    條第一項、第九條第一項、民法第一百八十四條第一項前段，請求被告賠償。(二)
    本件上訴人亦請求損害賠償，主張之事實則為：被上訴人依據八十八年十月二十
    五日北市工建字第八八三三七二五００號、第0000000000號、第00
    00000000號等多件查報書函內容，強制拆除上訴人所有坐落台北市○○
    ○路○段一０五巷十六號房屋二、三、四樓前陽台既有構造物，並於八十八年十
    二月三十一日、八十九年一月三十日、八十九年一月四日拆除完畢，惟被上訴人
    上開行政處分業經台北高等行政法院於九十年十一月十六日判決撤銷原處分確定
    在案，被上訴人之查報原因既已消滅，顯見其強制拆除行為係因故意或過失不法
    侵害上訴人權利或自由，為此本件自八十八年十月二十五日起，因被上訴人違法
    予以查報拆除後，系爭房屋無法居住使用，以每月每層樓出租平均二萬元計算，
    三層樓共計六萬元，算至九十一年一月二十五日止共二年三個月（即二十七個月
    ），爰依國家賠償法第十一條、第二條第二項、第七條第一項及民法第一百一十
    三條與同法第二百一十三條之規定提起本件訴訟。(三)從而，上訴人雖主張兩件訴
    訟為依據不同之查報通知單之查報及拆除行為之行政處分而請求，並舉部分不同
    之法條為依據；但兩訴訟當事人相同，均係以損害賠償請求權為訴訟標的，而所
    謂訴訟標的並非以原告所主張之法條為依據，而是應依據其主張之「原因事實」
    為斷，上訴人所依據之法律關係均係因系爭建築物遭違法誤拆，因系爭房屋不能
    使用所致之租金損害，所主張損害之房屋均係上訴人所有門牌號碼台北市○○○
    路○段一○五巷十六號房屋，另行提起之訴訟主張之損害為六層樓每月共十二萬
    元，自八十八年二月起至九十一年二月一日止，合計達四百三十二萬元（同時提
    起回復需費三百六十九萬五千元），本件訴訟則主張損害為二、三、四樓共三層
    ，每月為六萬元，其間自八十八年十月二十五日起，至九十一年一月二十五日止
    ，計為一百六十二萬元，則訴訟標的相同，另行提起訴訟之聲明金額涵蓋本件訴
    訟聲明之金額。從而，兩件訴訟實為相同之事件，基於所有糾紛一次解決，以解
    省訴訟資源並避免裁判兩歧，上訴人不得重復起訴，其重複提起本件訴訟違背民
    事訴訟法第二百五十三條一事不再理之規定，原審以判決駁回上訴人之訴訟，理
    由雖不相同，惟結論並無不當，是上訴人請求被上訴人應給付一百六十二萬元，
    及自起訴狀繕本送達被上訴人之翌日起至清償日止，按年息百分之五計算之利息
    ，尚有未合，不應准許。其假執行之聲請亦失所附麗，應併予駁回。原審為上訴
    人敗訴之判決，及駁回其假執行之聲請，並無不合。上訴意旨指摘原判決不當，
    求予廢棄改判，為無理由，應予駁回。
六、據上論結，本件上訴為無理由，依民事訴訟法第四百四十九條第一項、第七十八
    條，判決如主文。
中      華      民      國    九十二    年      十      月    二十一    日
                                臺灣高等法院民事第二庭
                                    審判長法  官  許  正  順
                                          法  官  翁  昭  蓉
                                          法  官  黃  嘉  烈
正本係照原本作成。
如不服本判決，應於收受送達後二十日內向本院提出上訴書狀，其未表明上訴理由者
，應於提出上訴後二十日內向本院補提理由書狀（均須按他造當事人之人數附繕本）
上訴時應提出委任律師或具有律師資格之人之委任狀；委任有律師資格者，另應附具
律師資格證書及釋明委任人與受任人有民事訴訟法第四百六十六條之一第一項但書或
第二項（詳附註）所定關係之釋明文書影本。
中      華      民      國    九十二    年      十      月    二十二    日
                                          書記官  倪  淑  芳
附註：
民事訴訟法第四百六十六條之一（第一項、第二項）：
對於第二審判決上訴，上訴人應委任律師為訴訟代理人。但上訴人或其他法定代理人
具有律師資格者，不在此限。
上訴人之配偶、三親等內之血親、二親等內之姻親，或上訴人為法人、中央或地方機
關時，其所屬專任人員具有律師資格並經法院認為適當者，亦得為第三審訴訟代理人
。


司法院資訊處製作；財團法人民間司法改革基金會備份。
